臺灣高等法院民事裁定
                                     109年度破抗字第12號
抗  告  人  清沐室內裝修設計有限公司



法定代理人  徐國清  

上列抗告人聲請宣告破產事件，對於中華民國108年12月11日臺
灣新北地方法院108年度破字第9號裁定，提起抗告，本院裁定如
下：
    主  文
原裁定廢棄。
    理  由
一、本件抗告人在原法院聲請及抗告意旨略以：伊積欠信誠開發
    企業有限公司等114人債務，共計新臺幣（下同）1億702萬1
    855元，但名下資產僅有動產價值24萬9041元及應收款債權1
    234萬5504元，顯不能清償前開債務，爰依破產法第57條及
    第58條第1項規定聲請宣告破產。抗告人至109年1月16日為
    止並無積欠任何稅款，以前開資產扣除原裁定所認應優先清
    償之資遣費債務59萬6360元後，仍有資產餘額可構成破產財
    團之財產，原裁定竟以伊之資產於扣除上開稅捐、資遣費債
    務後，已無餘額可構成破產財團之財產，並無宣告破產之實
    益為由，駁回伊之聲請，自有違誤等語，提起抗告前來，聲
    明廢棄原裁定，發回原法院更審。
二、按破產，對債務人不能清償債務者宣告之，破產法第57條定
    有明文。又依同法第148條規定之旨趣，除債務人之財產不
    敷清償破產財團之費用及財團之債務外，尚難認無宣告破產
    之實益。是以法院就破產之聲請，應依職權為必要之調查，
    倘債務人確係毫無財產可構成破產財團，或債務人之財產不
    敷清償破產財團之費用及財團之債務，無從依破產程序清理
    其債務時，始得以無宣告破產之實益，裁定駁回聲請，尚非
    以破產債權是否得受清償而定(司法院院字第1505號解釋、
    最高法院86年度台抗字第479號裁定參照)。另法院不能依當
    事人聲明之證據而得心證，為發現真實認為必要時，得依職
    權調查證據，並應令當事人有陳述意見之機會，民事訴訟法
    第288 條亦有明定。　
三、經查：
(一)抗告人主張其有債務1億702萬1855元，並無積欠107年度營
    利事業所得稅、108年度營利事業所得稅及營業稅情事，且
    名下現有資產僅為價額24萬9041元之動產，及應收款債權12
    34萬5504元等情，業據提出債權人清冊暨債權證明文件、當
    事人綜合信用報告、財產狀況說明書、財產目錄、法院裁判
    及支付命令、起訴狀、採購發包單、工程預算單、支票、統
    一發票、債權人催告函、納稅義務人違章欠稅查復表、營業
    人銷貨退回進貨退出或折讓證明單（原審卷一第17至20頁、
    第36頁、第39至41頁、第51至63頁、第82至159頁、第161至
    197頁）；是抗告人主張其財產不足以清償債務，已非無據
    。 
(二)又原法院固向財政部北區國稅局發函查詢抗告人有無積欠稅
    捐（見原審卷第65頁）；然依財政部北區國稅局以108年9月
    3日北區國稅中和服字第1080481012號函檢送登記債權明細
    表，及財政部臺北國稅局大安分局以108年9月11日財北國稅
    大安服字第1080460811號函答覆之內容（見原法院卷第201
    至203頁、第205頁），其中抗告人於107年度之營利事業所
    得稅額201萬2453元，及108年度之營利事業所得稅額93萬33
    23元、營業稅額296萬9503元元，均係「暫行核定」之稅額
    ，尚待前開稅務機關查核完竣後再行更正，則上開稅捐債權
    是否確實存在及其稅額為何，尚有待查明。原裁定未予查明
    抗告人之稅捐債權確實金額為何，亦未向勞動部勞工保險局
    查明抗告人有無保險費、勞工退休金、滯納金、工資墊償基
    金之欠款，逕依抗告人所提勞資爭議調解紀錄所附員工請求
    明細，認定其有積欠員工資遣費達59萬6360元；復未及審認
    抗告人是否尚有應收款債權1234萬5504元待收取而得構成破
    產財團之財產？以抗告人之動產財產加計應收款債權結果，
    清償上開可優先受償之債務及破產管理人之報酬後，是否足
    以支付財團費用及財團債務，而有宣告破產之實益及必要？
    即逕以抗告人陳報之現有全部資產於扣除具優先權之債權後
    ，已無餘額組成破產財團，難認有破產之實益及必要為由，
    而駁回抗告人破產之聲請，尚有未洽。抗告意旨指摘原裁定
    不當，聲明廢棄，為有理由，爰由本院將原裁定廢棄，由原
    法院另為適當之處理。又原法院調查審酌後，如認不應宣告
    破產，固應駁回抗告人之聲請，惟如認應宣告破產，所應進
    行之程序仍須由原法院為之，爰將原裁定廢棄，發回由原法
    院另為適當之處理。而依破產法第5條準用民事訴訟法第288
    條規定，原法院如依職權調查證據（如使債權人陳報債權、
    發函查詢所欠稅額等），應令當事人有陳述意見之機會，原
    法院於本件發回後，宜併注意，附此敘明。
四、據上論結，本件抗告為有理由，爰裁定如主文。
中　　華　　民　　國　　109 　年　　5 　　月　　8 　　日
              民事第八庭
                  審判長法  官  陳邦豪
                        法  官  胡宏文 
　　　　　　　　　　    法  官  胡芷瑜
正本係照原本作成。
本裁定除以適用法規顯有錯誤為理由外，不得再抗告。如提起再
抗告，應於收受送達後10日內委任律師為代理人向本院提出再抗
告狀。並繳納再抗告費新臺幣１千元。
中　　華　　民　　國　　109 　年　　5 　　月　　8 　　日

                        書記官  莊智凱